【裁判字號】    89,交聲,479
【裁判日期】    900130
【裁判案由】    交管條例聲異
【裁判全文】
臺灣板橋地方法院交通事件裁定                    八十九年度交聲字第四七九號
    原處分機關  交通部公路局臺北區監理所
    異  議  人
    即受處分人  甲○○
右列受處分人因違反道路交通管理處罰條例案件，不服交通部公路局臺北區監理所於
八十九年九月二十七日所為之處分（北監五字第Ｃ00000000號），聲明異議
，本院裁定如左：
    主  文
異議駁回。
    理  由
一、本件異議意旨略以：異議人於民國八十九年八月二十八日駕駛車號ＦＪ－四八○
    七號自用小客車，因裝用市○道路狀況語音警示器，經警於臺北縣石門鄉海灣新
    城攔獲，以伊違反汽車不得裝用雷達測速感應器之規定取締，惟伊所使用者，僅
    係接收廠商裝設於道路之訊號產生器所發訊號之接收器，無法偵測警用雷達測速
    器之頻率，與法規所罰裝設雷達感應測速器行為尚屬有間，其所裝設之訊號接收
    器既無雷達測速干擾功能，處分機關據此量定異議人應受罰鍰新臺幣（下同）一
    千二百元、吊扣牌照一個月之處罰，於法實有未符，爰聲請撤銷云云。
二、按汽車駕駛人裝用測速雷達感應器者，處四百元以上八百元以下罰鍰；其感應器
    沒入之。前項行為，如應歸責於汽車所有人者，並吊扣其汽車牌照一個月，道路
    交通管理處罰條例第四十條第一項、第二項定有明文。經查：本件受處分人即異
    議人甲○○於八十九年八月二十八日二十一時十六分許，駕駛ＦＪ－四八○七號
    自用小客車，在臺北縣石門鄉海灣新城，為臺北縣警察局金山分局交通隊服勤警
    員葉有振當場查獲車內裝用測速雷達感應器，而予製單舉發，有舉發通知單一件
    附卷、測速雷達感應器一個扣案可資佐證。異議人雖辯稱：該扣案之感應器，不
    能偵測警用雷達測速裝備所發射之雷達波，僅係一電波接收器，不構成道路交通
    管理處罰條例第四十條所指之「測速雷達感應器」云云。然查：道路交通管理處
    罰條例第四十條所規定之「測速雷達感應器」，並未限定須能直接測得警用雷達
    測速裝備所發射雷達波之感應器始屬之，汽車駕駛人所裝置之感應器，如能獲知
    警用雷達測速器裝置地點者，即符合該條之規定，不論該感應器係以直接、間接
    之方式為之，否則無異鼓勵汽車駕駛人不按規定之速限行駛，轉而尋求各種規避
    方法，自非立法之本意。且依道路交通管理處罰條例之主管機關交通部所為釋示
    ，係認道路交通管理處罰條例第四十條取締裝設測速雷達感應器之旨，在以駕駛
    人得藉由裝設電子設備所具之功能，預先測知交通警政機關所裝雷達測速器之處
    所，而使該駕駛者得以規避測速取締而安心於未設測速器路段超速行駛，致生道
    路交通危險，是該器具縱無法直接測知雷達測速器頻率，然得以間接方式測得測
    速器之所在，亦屬測速雷達感應器，此有交通部八十六年十月七日交路八十六字
    第○四六三六三號釋示函附卷可稽。本件扣案之感應器，雖經本院勘驗無法直接
    測得警用雷達測速裝備所發射之雷達波，然經異議人坦承其所裝置感應器，係藉
    以接收販售業者所裝設訊號發射器發射之電波，因而得以間接預知警用雷達測速
    器之所在，自難非謂無間接測知警用測速器設置所在之功能。則異議人所裝設之
    既可藉由接收業者所裝設訊號發射器所發射電波之方式，間接測知警用雷達測速
    裝備之設置地點，自屬道路交通管理處罰條例第四十條所規定之「測速雷達感應
    器」，其有違規之事實，至為明確。原處分機關依前揭規定裁處異議人罰鍰新台
    幣一千二百元及沒入測速雷達感應器一具，則核無違誤或不當。本件異議為無理
    由，應予駁回。
三、據上論斷，應依道路交通案件處理辦法第十九條規定，裁定如主文。
中      華      民      國      九十      年      一      月    三十    日
                              臺灣板橋地方法院交通法庭
                                    法  官    林漢強
右正本證明與原本無異。
如不服本裁定，應於裁定送達後五日內向本院提出抗告狀。
                                    書記官    黃大千
中      華      民      國      九十      年      一      月    三十    日


司法院資訊處製作；財團法人民間司法改革基金會備份。
